臺灣臺南地方法院刑事判決　　　　　　 94年度簡上字第273號
上　訴　人
即　被　告　丙○○ 男 44歲.
上列被告因詐欺案件，不服中華民國九十四年七月二十一日本院
九十四年度簡字第一五五二號第一審判決（聲請案號：九十四年
度偵字第六九七三號），提起上訴，本院管轄之第二審合議庭判
決如下：
    主  文
原判決撤銷。
丙○○幫助意圖為自己不法之所有，以恐嚇使人將本人之物交付
，處有期徒刑月，如易科罰金，以佰元折算壹日。
    事  實
一、丙○○因經濟狀況不佳，偶由報紙廣告得知出售存摺及金融
    卡之訊息後，雖預見出售其存摺及金融卡予年籍不詳之成年
    人使用，將可幫助詐欺或恐嚇取財集團成員實施詐欺、恐嚇
    取財行為時，供作要求被害人匯款入帳以遂行犯罪之不法使
    用，竟仍不違背其本意而基於幫助他人遂行恐嚇取財行為之
    不確定故意，於民國九十三年十二月二十七日，以電話聯絡
    欲購買存摺及金融卡之真實姓名、年籍不詳之成年人「江榮
    賓」（警方另行追緝中），在臺南縣永康市○○路榮民醫院
    旁統一超商前，將其本人所有之郵局帳戶（局號00000
    00、帳號0000000）之存摺及金融卡，以新臺幣（
    下同）三千元之代價，出售予「江榮賓」。「江榮賓」取得
    丙○○之存摺及金融卡後，即與其他不詳姓名、年籍之詐騙
    、恐嚇取財集團成員共同於同年月三十日，由不詳男子以電
    話向乙○○恐嚇稱：你妹妹欠地下錢莊二十萬，要匯錢才會
    放人等語，致乙○○心生畏怖，不得已而於同日下午十四時
    四十二分、十五時九分先將新台幣（下同）十萬元分二筆（
    三萬八千元跟六萬二千元）匯入丙○○上開帳戶，旋即遭人
    提領一空。經乙○○發覺受騙報警處哩，始循線查獲上情。
二、案經臺南市警察局第一分局報請臺灣臺南地方法院檢察署檢
    察官偵查後聲請以簡易判決處刑。
    理  由
一、訊之上訴人即被告（以下簡稱被告）丙○○固於審理時坦承
    於前揭時、地，以三千元之代價，將其所有前開存摺及金融
    卡出售予真實姓名、年籍不詳之成年男子使用之事實，惟辯
    稱：該年籍不詳之成年男子於購買帳戶時，向他表示係正常
    使用，不會有刑事責任，因為一時貪念，才未顧及他人會用
    該帳戶，作為犯罪匯款之用，即將前開存摺及金融卡出售云
    云。經查，被告丙○○於警詢時坦承有於上開時、地，將其
    所有之郵局帳戶（局號0000000、帳號000000
    0）之存摺及金融卡，以新臺幣（下同）三千元之代價，出
    售予該年籍不詳之成年男子使用之事實。再被害人乙○○因
    遭不詳男子恐嚇稱：你妹妹欠地下錢莊二十萬，要匯錢才會
    放人等語，致其心生畏怖，不得已而於同日下午將十萬元分
    二筆（三萬八千元跟六萬二千元）匯入被告上開帳戶，旋即
    遭人提領一空等情，亦據乙○○於警詢時供明在卷，並有郵
    證國內匯款執據二紙、上開帳戶立帳申請書及交易明細各一
    紙附卷可考。按一般人皆可以自己名義在任何銀行設立帳戶
    ，作為提、存款項之用，倘非涉及不法情事，自無刊登報紙
    向不特定人購買之理，況被告對於購買者年籍資料及所營事
    業均無所知，即逕行出售其帳戶予該人，顯與常情相悖。再
    者，現今社會無論係平面或電子媒體，均經常報導刮刮樂、
    樂透、信用貸款、退稅、竊車後恐嚇取財等不法犯罪集團，
    常以收購人頭帳戶作為犯罪工具之事實，衡諸常情，被告為
    一受有大專教育，復有社會經驗之成年男子，對於該不詳姓
    名年籍之成年男子利用其帳戶作為恐嚇取財犯罪之用，應有
    認識。綜上所述，被告前揭所辯，顯係事後卸責之詞，不足
    採信，本件事證明確，被告前開犯行堪以認定。
二、核被告所為，係犯刑法第三百四十六條第一項恐嚇取財罪之
    幫助犯。被告係基於幫助他人為恐嚇取財犯行之故意，而為
    前開行為，為刑法第三十條之幫助犯，應依同條第二項之規
    定，按正犯之刑減輕之。公訴人雖認被告係犯刑法第三百三
    十九條第一項、第三十條第一項之幫助詐欺取財罪，惟按凡
    以言語、舉動，依社會一般觀念衡量，咸認係惡害之通知，
    足以使人理解其意義之所在，並足以使一般人心生佈畏而影
    響其意思之決定與行動自由且交付財物，即與刑法第三百四
    十六條要件相當。是本件起訴法條尚有未洽，然起訴之基本
    事實同一，應予變更起訴法條。原審予以論罪科刑，固非無
    見，惟原審認被告所犯係刑法第三百三十九條第一項、第三
    十條第一項之幫助詐欺取財罪尚有未洽。本件被告上訴指原
    審量刑過重雖無理由，然原審既有前開未洽之處，應由本院
    撤銷改判。爰審酌被告因貪圖小利即出售自己帳戶幫助他人
    恐嚇取財，助長他人犯罪，並增加政府查緝此類犯罪之困難
    ，且致乙○○受有十萬元之財產上損害及犯後態度等一切情
    狀，量處如主文所示之刑，併諭知如易科罰金之折算標準示
    懲。
三、另前開郵局存摺及金融卡（局號0000000、帳號00
    00000）等物，雖係被告所有供犯本罪所用之物，惟未
    經扣案，且已出賣並交付予真實姓名、年籍不詳之成年男子
    ，無法證明尚屬存在，且非屬違禁物，為避免將來執行之困
    難，爰不另為沒收之諭知，併此敘明。
四、據上論斷，應依刑事訴訟法第四百五十五條之一第一項、第
    三項、第三百六十九條第一項前段、第三百六十四條、第二
    百九十九條第一項前段、第三百條，刑法第三十條第二項、
    第三百四十六條第一項、第四十一條第一項前段，罰金罰鍰
    提高標準條例第一條前段、第二條，判決如主文。
案經檢察官甲○○到庭執行職務。
中　　華　　民　　國　　94　　年　　10　　月　　31　　日
　　　　      刑事第二庭審判長法　官　鄭  文  祺
                              法　官  陳  賢  德
                              法　官  林  中  如
以上正本證明與原本無異。
不得上訴。
　　　　　　　　　　　　　　　書記官  楊  宗  哲
中　　華　　民　　國　　94　　年　　10　　月　　31　　日
附錄本案論罪科刑法條：
中華民國刑法第346條
  意圖為自己或第三人不法之所有，以恐嚇使人將本人或第三人
  之物交付者，處6月以上5年以下有期徒刑，得併科1千元以下
  罰金。
  以前項方法得財產上不法之利益，或使第三人得之者，亦同。
  前二項之未遂犯罰之。
